【裁判字號】    99,易,1263
【裁判日期】    990706
【裁判案由】    賭博
【裁判全文】
臺灣臺中地方法院刑事判決              99年度易字第1263號
聲  請  人  臺灣臺中地方法院檢察署檢察官
被      告  甲○○
上列被告因賭博案件，經檢察官聲請簡易判決處刑（99年度偵字
第7080號），本院臺中簡易庭認不宜逕以簡易判決處刑，由本院
刑事庭改依通常程序審理，判決如下：
    主    文
甲○○共同在公眾得出入之場所賭博財物，處罰金新臺幣貳萬伍
仟元，如易服勞役，以新臺幣壹仟元折算壹日。扣案之電子遊戲
機計貳拾捌臺（含IC板參拾塊）、賭資現金新臺幣壹仟元、代幣
計貳仟參佰伍拾枚、監視器電腦主機壹臺、會員名冊壹本、帳冊
參本、積分卡陸拾張均沒收。
    犯罪事實
一、甲○○係位於臺中縣霧峰鄉○○路二○號「皇嘉電子遊戲場
    」之負責人，竟基於在公眾得出入之場所賭博財物之犯意，
    自民國九十八年十二月底某日起，在上址「皇嘉電子遊戲場
    」之公眾得出入之場所內，擺設賭博性電子遊戲機「7PK」(
    即七靶射擊)八臺、「水果」(即超越巔峰)二臺、「(滿貫大
    享)麻將」二臺、「彩金大聯盟」(即大聯盟小瑪莉)四臺、
    「金象王(小瑪莉)」一臺、「十五輪」四臺(即「JUNANJI」
    一臺、「HUGA」二臺、「STONE」一臺)、「跑馬王」二臺、
    「神燈777」五臺（以上內含IC板計三十塊），供不特定之
    顧客把玩，以之與各該不特定之顧客賭博財物，且先後僱用
    均具有共同犯意聯絡之不詳成年人及乙○○（自九十九年一
    月初某日起受僱，業經本院以九十九年度易字第一四二九號
    判處罰金新臺幣二萬二千元在案)擔任店員，輪班均負責現
    場洗分及幫客人兌換現金等工作。渠等共同與不特定賭客玩
    賭方式為賭客先以新臺幣（下同）十元兌換代幣一枚之方式
    向乙○○等當班店員兌換代幣，再將代幣投入欲賭玩之機臺
    ，機臺內即顯示一枚代幣十分之分數，而後再押注分數賭玩
    ，如押中，可得不特定倍數之分數，未押中則投入代幣即為
    機臺沒入，沒入之金錢歸甲○○所有，賭玩結束時，賭客可
    將機臺上之積分以一比一之比例向乙○○等當店員洗分，兌
    換現金。嗣於九十九年一月二十九日凌晨二時十分許，員警
    喬裝賭客先以現金三千元兌換代幣後，旋在上址店內佯裝賭
    客玩賭，嗣在櫃檯處向乙○○以機臺內之分數兌得一千五百
    元現金後，隨即通知在外之員警持搜索票入內搜索，當場查
    獲正在店內把玩跑馬機之賭客王時龍、郭小輝二人(均經本
    院以九十九年度沙簡字第一七三號各判處罰金新臺幣三千元
    確定在案)，並當場於上址「皇嘉電子遊戲場」內扣得上開
    電子遊戲機共二十八臺(含IC板計三十塊)、監視器電腦主機
    一臺(於辦公室內查扣)；在店內櫃檯處扣得現金二千五百元
    、代幣二千三百五十枚、會員名冊一本、帳冊三本、積分卡
    六十張；及上揭警察已兌得之現金一千五百元。
二、案經臺中縣警察局霧峰分局報告臺灣臺中地方法院檢察署檢
    察官偵查後聲請以簡易判決處刑，本院臺中簡易庭認不宜以
    簡易判決處刑，改由本院刑事庭依通常程序審理。
    理    由
壹、證據能力部分：
一、被告以外之人於審判外之陳述，雖不符前四條之規定，而經
    當事人於審判程序同意作為證據，法院審酌該言詞陳述或書
    面陳述作成時之情況，認為適當者，亦得為證據；當事人、
    代理人或辯護人於法院調查證據時，知有第一百五十九條第
    一項不得為證據之情形，而未於言詞辯論終結前聲明異議者
    ，視為有前項之同意，刑事訴訟法第一百五十九條之五定有
    明文。本案下列引為證據之證人陳述及書證，被告及檢察官
    於本院審理中均不爭執其證據能力，且以之作為證據並無不
    當，依上揭法條之規定，自均有證據能力。
二、卷附之現場照片、查獲賭博電玩案之賭博電玩照片等，均係
    屬機械性紀錄特徵，也就是認識對象的是照相機鏡頭，透過
    鏡頭形成的畫面存入或映寫入底片，然後還原於照相紙上，
    故照相中不含有人的供述要素，在現實情形與作為傳達結果
    的照相，在內容上的一致性是透過機械的正確性來加以保障
    的，在照相中並不存在人對現實情形的知覺、記憶，在表現
    時經常可能發生的錯誤（如知覺的不準確、記憶隨時間推移
    而發生的變化），故照相當然是非供述證據，並無傳聞法則
    之適用，惟上開照片等既係透過相機拍攝後經沖印所得，且
    與本案犯罪事實具有關聯性，依法自得作為證據，而有證據
    能力。
三、又扣案之上揭電動賭博機具共二十八臺(含IC板計三十塊)、
    現金計四千元、代幣計二千三百五十枚、帳冊三本、積分卡
    六十張、會員名冊一本及監視器電腦主機一臺等物，係經警
    持本院法官所核發之搜索票前往執行搜索依法定程序所取得
    （即非屬違背法定程序所取得之證據），且亦與本案具有關
    聯性，當有證據能力。
貳、實體部分：
一、上揭犯罪事實，業據被告甲○○於九十九年三月三十一日偵
    查中及審理中坦承不諱，核與證人乙○○、王時龍、郭小輝
    於警詢中證述；證人即參與查獲本案之警察陳世忠、陳瀅合
    於審理中結證情節相符，並有警察職務報告、照片等件在卷
    可稽，復有上揭扣案之電子遊戲機共二十八臺(含IC板計三
    十塊)、監視器電腦主機一臺、現金計四千元、代幣計二千
    三百五十枚、會員名冊一本、帳冊三本、積分卡六十張（含
    滑鼠、網路卡）及卷附之現場查獲照片等件可資佐證，足認
    被告自白與事實相符，堪可採信。又共同正犯乙○○係自九
    十九年一月初起受僱於被告在上址店內擔任店員，業據被告
    、證人乙○○於警詢中分別陳明在卷(見警卷第3頁、第13頁
    )，互核相符，堪信屬實。綜上所述，本案事證明確，被告
    犯行堪以認定。
二、核被告所為，係犯刑法第二百六十六條第一項前段之在公眾
    得出入場所賭博財物罪。被告與乙○○及上開不詳之成年店
    員等人間，就上開犯行具有犯意聯絡與行為分擔，均為共同
    正犯。又按所謂「集合犯」，係指立法者所制定之犯罪構成
    要件中，本即預定有數個同種類行為而反覆實行之犯罪而言
    。故是否集合犯之判斷，客觀上應斟酌法律規範之本來意涵
    、實現該犯罪目的之必要手段、社會生活經驗中該犯罪必然
    反覆實行之常態及社會通念等；主觀上則視其反覆實施之行
    為是否出於行為人之單一犯意，並秉持刑罰公平原則，加以
    判斷之(最高法院九十六年度臺上字第六九六二號判決意旨
    參照)。刑法第二百六十六條第一項前段之普通賭博罪之構
    成要件中，尚難認立法者本即預定有數個同種類行為而反覆
    實行之犯罪。又按如數行為於同時同地或密切接近之時地實
    施，侵害同一之法益，各行為之獨立性極為薄弱，依一般社
    會健全觀念，在時間差距上，難以強行分開，在刑法評價上
    ，以視為數個舉動之接續施行，合為包括之一行為予以評價
    ，較為合理，則屬接續犯，而為包括之一罪(最高法院八十
    六年度臺上字第三二九五號判決意旨參照)。查本案被告在
    上開固定處所之「皇嘉電子遊戲場」內以其所有之前揭電子
    遊戲機，持續、反覆的與來店玩賭之賭客對賭財物，並僱用
    前揭店員，輪班在現場負責洗分及幫客人兌換現金等工作，
    顯係以一個單一的賭博犯意，於密切接近之時間，於同一地
    點，持續、反覆的實行賭博之複次行為，是被告所為在刑法
    評價上，應以視為數個舉動之接續施行，合為包括之一行為
    予以評價，較為合理，而僅成立一罪。爰審酌被告犯罪之動
    機、目的、手段、所生危害、本件扣案機具之數量非少，其
    經營遊戲場以擺放電子遊戲機具之方式與他人賭博，危害社
    會善良風俗，及被告犯罪後於警詢及九十九年三月三十日偵
    查中矢口否認犯行，嗣於同年月三十一日偵查中及審理中能
    直承犯行之態度等一切情狀，量處如主文所示之刑，並諭知
    易服勞役之折算標準。又扣案之電子遊戲機具計二十八臺(
    含IC板計三十塊)，係屬當場賭博之器具；在櫃檯處查扣之
    代幣計二千三百五十枚，係屬在兌換籌碼處之財物，應依刑
    法第二百六十六條第二項之規定，不論屬於犯人與否，均應
    予以宣告沒收。又扣案之現金四千元，其中一千五百元係喬
    裝賭客之警察兌得現金後拿在手上而予以查扣，且該四千元
    中之三千元係警察為偵查犯罪而喬裝賭客為佯裝玩賭而兌換
    代幣之款項，業據證人陳世忠、陳瀅合於審理中結證在卷，
    則警察拿在手上之現金一千五百元，已難認屬在賭檯或兌換
    籌碼處之財物，另在櫃檯處扣得之二千五百元中，核亦有一
    千元係屬警察喬裝賭客為佯裝玩賭而兌換代幣之款項，警察
    既無賭博之真意，則警察持以兌換代幣之現金三千元部分，
    固可做為被告本案犯行之證據，惟尚難認與被告本案賭博犯
    行有所關聯(警察並無與被告等共同正犯對賭之犯意)，自難
    認係屬在賭檯或兌換籌碼處之財物。從而，扣案之現金四千
    元中，僅有其中一千元可認係屬在賭檯或兌換籌碼處之財物
    ，而依刑法第二百六十六條第二項規定予以宣告沒收，至其
    餘三千元，爰不予以宣告沒收(臺灣高等法院臺中分院九十
    八年度上易字第一六九○號判決意旨參照)。再扣案之監視
    器電腦主機一臺、會員名冊一本、帳冊三本及積分卡六十張
    （含滑鼠、網路卡）等物，均屬被告所有供與上揭共同正犯
    共同犯罪所用之物，業據被告於審理中供明在卷，均應依刑
    法第三十八條第一項第二款規定宣告沒收。
三、
(一)檢察官聲請簡易判決處刑意旨另略以：被告與乙○○係意圖
    營利，而基於提供賭博場所及聚眾賭博之犯意，自九十八年
    十二月底某日起，提供上開場所供擺放前開賭博性電子遊戲
    機臺，聚眾賭博，所為另涉犯有刑法第二百六十八條前段之
    意圖營利供給賭博場所罪嫌與同條後段之意圖營利聚眾賭博
    罪嫌云云。
(二)按犯罪事實應依證據認定之，無證據不得認定犯罪事實，又
    不能證明被告犯罪者，應諭知無罪之判決，刑事訴訟法第一
    百五十四條第二項、第三百零一條第一項分別定有明文。又
    事實之認定，應憑證據，如未能發現相當證據，或證據不足
    以證明，自不能以推測或擬制之方法，以為裁判基礎（最高
    法院著有四十年臺上字第八六號判例參照）。另按認定犯罪
    事實，所憑之證據，雖不以直接證據為限，間接證據亦包括
    在內，然無論直接或間接證據，其為訴訟上之證明，須於通
    常一般之人均不致於有所懷疑，而得確信其為真實之程度者
    ，始得據之為有罪之認定，倘其證明尚未達到此一程度，而
    有合理性懷疑之存在時，即無從為有罪之認定，此亦有最高
    法院七十六年臺上字第四九八六號判例可資參照。刑事訴訟
    法第一百六十一條已於九十一年二月八日修正公布，其第一
    項規定：檢察官就被告犯罪事實，應負舉證責任，並指出證
    明之方法。因此，檢察官對於起訴之犯罪事實，應負提出證
    據及說服之實質舉證責任。倘其所提出之證據，不足為被告
    有罪之積極證明，或其指出證明之方法，無從說服法院以形
    成被告有罪之心證，基於無罪推定之原則，自應為被告無罪
    判決之諭知，最高法院亦著有九十二年度臺上字第一二八號
    判例可資參照。
(三)訊據被告堅決否認有何意圖營利供給賭博場所及聚眾賭博犯
    行，辯稱：伊僅係以店內機臺與賭客對賭輸贏，並未從中抽
    頭營利等語。查，刑法第二百六十六條第一項所處罰者為賭
    博行為；同法第二百六十八條所處罰者為供給賭博場所或聚
    眾賭博行為。而刑法第二百六十六條第一項之罪係從自己賭
    博行為獲得利益；同法第二百六十八條之罪係從供給賭博場
    所或聚眾賭博行為獲取利益，並非自賭博行為本身獲取利益
    。本件檢察官並未具體指明被告有何透過「提供場所賭博及
    聚眾賭博行為而獲取利益」之事證。且按刑法第二百六十八
    條以意圖營利，供給賭博場所或聚眾賭博為構成要件，係分
    別對「提供賭博場所供人賭博」藉以營利、或「邀聚不特定
    之多數人聚賭」藉以營利等非難性較高之「賭博媒介行為」
    所設之處罰規定；如係參與賭博財物之行為，因其賭博場所
    之不同，及行為人是否有以賭博為常業之情形不同，其非難
    性各異，法律依據其賭博行為之態樣，分別在社會秩序維護
    法第八十四條、刑法第二百六十六條第一項（普通賭博罪）
    、第二百六十七條（常業賭博罪，業經立法通過並經總統公
    布生效，自九十五年七月一日起廢除），對參與賭博財物之
    行為人設有行政罰或刑罰等不同之處罰規定，易言之，刑法
    第二百六十八條規定之圖利供給賭博場所或聚眾賭博罪，行
    為人所圖得之利益，應係「供給賭博場所」、「聚眾賭博」
    之犯罪構成要件行為所獲取之直接對價，至於參與賭博之財
    物輸贏，繫於賭博行為本身之射倖性質，並非刑法第二百六
    十八條所規定之「意圖營利」，且任何場所之賭博參與者莫
    不希望贏取財物，尚不能以參與賭博之行為人，主觀上有參
    與賭博贏取財物之意圖，客觀上並有允許他人至其提供之場
    所賭博財物之行為，即認其行為該當刑法第二百六十八條之
    罪。是圖利供給賭博場所、聚眾賭博罪之成立，行為人須有
    意圖營利之犯意始克成立，而所謂意圖營利，係指藉以賺取
    經濟上之利益，即俗稱之抽頭而言（無參與對賭之特徵），
    苟行為人賭博之目的係圖藉贏得財物，則非此所謂之意圖營
    利。本案被告與乙○○、上開不詳成年人就上開犯罪間，基
    於犯意聯絡及行為分擔，在臺中縣霧峰鄉○○路二○號「皇
    嘉電子遊戲場」之公眾得出入之場所，擺設電動遊戲機，並
    以該電動遊戲機充作電動賭博機具，係以該機器代替店方，
    與人在公眾得出入之場所賭博，縱依該機器之設計結構，店
    方之勝率較高（此均為到場參與對賭之賭客所明知），惟其
    輸贏之或然率仍屬不確定（此即為賭之本質），其性質係以
    該機器代替店方，與人在公眾得出入之場所賭博財物，與意
    圖營利供給賭博場所或聚眾賭博，由他人賭博不同，且被告
    等人擺設電動賭博機具供人玩樂，仍係憑偶然之事實以決定
    財物之得喪，並無何從中抽取金錢圖利之情形。即在本案中
    ，被告雖有利用賭博性電子遊戲機與他人賭博財物之犯行，
    但純係利用扣案之電子遊戲機與客人對賭，並未另向客人以
    計時或收取場地費或抽頭費等方式收費，則被告顯係利用賭
    博性電子遊戲機不確定之輸贏機率，與不特定之賭客賭博財
    物，並以該賭博性電子遊戲機出現之偶然事實決定勝負，性
    質上係利用賭博性電子遊戲機，與不特定之賭客對賭，被告
    本身即具賭客之身分，而屬普通賭博罪之對向犯（而刑法第
    二百六十八條之意圖營利，供給賭博場所及聚眾賭博罪部分
    ，則非屬對向犯），並非另有就「提供賭博場所」或「聚眾
    賭博」之行為，得有具體之利益對價，自與刑法第二百六十
    八條之圖利供給賭場罪及圖利聚眾賭博罪之犯罪構成要件不
    合(臺灣高等法院臺中分院九十九年度上易字第十五號、九
    十八年度上易字第一七四六號、一六九○號判決意旨參照)
    ，尚無從以此相繩，就此部分依法原應為被告無罪之論知，
    惟公訴人認被告此部分之罪嫌，與上開經本院論罪科刑部分
    ，具有想像競合犯之裁判上一罪關係，爰不另為無罪之諭知
    ，附此敘明。
據上論斷，應依刑事訴訟法第四百五十二條、第二百九十九條第
一項前段，刑法第二十八條、第二百六十六條第一項前段、第二
項、第四十二條第三項、第三十八條第一項第二款，刑法施行法
第一條之一第一項、第二項前段，判決如主文。
中    華    民    國    99    年    7     月    6     日
                  刑事第十五庭  法  官  江奇峰
以上正本證明與原本無異。
如不服本判決應於收受判決後10日內向本院提出上訴書狀，並應
敘述具體理由；其未敘述上訴理由者，應於上訴期間屆滿後20日
內向本院補提理由書（均須按他造當事人之人數附繕本）「切勿
逕送上級法院」。
                                書記官  江慧貞
中    華    民    國    99    年    7     月    6     日
附錄本案論罪科刑法條
刑法第266條：
在公共場所或公眾得出入之場所賭博財物者，處1千元以下罰金
。但以供人暫時娛樂之物為賭者，不在此限。
當場賭博之器具與在賭檯或兌換籌碼處之財物，不問屬於犯人與
否，沒收之。

司法院資訊處製作；財團法人民間司法改革基金會備份。
